臺灣高等法院臺中分院刑事判決　　　　 96年度上易字第403號
上　訴　人　臺灣臺中地方法院檢察署檢察官
被　　　告　乙○○
選任辯護人　劉瑩玲　律師
上列上訴人因妨害自由案件，不服臺灣臺中地方法院95年度易字
第2060號中華民國95年12月29日第一審判決（起訴案號：臺灣臺
中地方法院檢察署95年度偵字第 12300號），提起上訴，本院判
決如下：
    主  文
上訴駁回。
    事實及理由
一、本案經本院審理結果，認第一審判決認事用法及量刑均無不
    當，應予維持，除理由應補述如下外，並引用第一審判決書
    記載之事實、證據及理由（如附件）。
二、上訴人即原審檢察署檢察官上訴意旨略謂：(一)刑法第 304條
    第 1項稱「強暴」者，乃以實力不法加諸於他人之謂，並不
    以直接施諸於他人為必要，即「間接施之於物體而影響於他
    人者」，亦屬之。而觀諸現今社會，犯罪手法日益變新，許
    多犯罪手段雖非對人身為之，間接施於物體，而使該物之所
    有人、持有人或其他權利人受到相當影響而心生畏懼者甚多
    。是以，強制罪之實施強暴、脅迫之對象，難認僅限於對人
    為之。(二)本件告訴人於電話中已知悉被告無正當理由將相機
    、鏡頭攜帶外出，被告並於電話中脅迫告訴人稱：欲當日支
    領薪資等語。是以被告先以帶走相機、鏡頭為手段，再以此
    於電話中脅迫告訴人於當日支付薪資，應堪認定。(三)至於原
    審認告訴人於審理中否認有與被告發生爭執乙節，是告訴人
    所謂並未爭執，或係指 2人並無你來我往口角不斷。抑或僅
    在表示其並無拒絕給付薪資意思之用意，然並非謂告訴人不
    擔心畏懼被告不返還相機，原審僅認告訴人證稱未發生爭執
    即謂被告未脅迫，亦有未洽。(四)參以被告如未以此相脅告訴
    人支付薪資，何以須將相機、鏡頭均攜帶外出而於被告「持
    有中」之時，以電話要求告訴人於當日給付薪資？告訴人若
    不擔心畏懼被告不返還相機、鏡頭，何以需要報警？設若被
    告未以不返還相機、鏡頭相脅，何以告訴人需多次打電話催
    促被告返還相機？參以告訴人於偵訊時證稱：被告於95年 4
    月29日晚上，對伊說若隔天不給他薪資，就大家看著辦等語
    ，足徵被告卻有以不返還相機、鏡頭一事脅迫告訴人支付薪
    資。雖告訴人於貴院審理時改稱是被告帶走相機時，始稱不
    給薪水就大家看著辦等語，前後 2次證詞，雖在於時間之不
    同，而有瑕疵，然並非全然矛盾，且與當時告訴人要求當日
    給付薪資、告訴人畏懼報警等情，均不相違悖等語。
三、按刑法第304條第1項規定「以強暴、脅迫使人行無義務之事
    ，或妨害人行使權利」之強制罪，係在保護個人之意思決定
    自由。所稱「強暴」者，乃以實力不法加諸他人之謂，固不
    以直接施諸於他人為必要，即間接施之於物體而影響於他人
    者，亦屬之，然因其強暴脅迫之對象，須以「人」為要件，
    故行為人妨害他人行使權利時，仍需被害人在場，始有受強
    暴之可能，倘行為人妨害他人行使權利時，被害人並不在場
    ，因缺乏施強暴脅迫之對象，自無從對人施強暴脅迫，要與
    該條所規定之構成要件不符。從而，行為人施強暴脅迫之對
    象，必須以對「人」直接或間接為之為限，單純對「物」則
    不包括在內。準此，苟行為人對物施以強制力當時，被害人
    未在現場，自無從感受行為人對之實施之強脅手段，亦無從
    影響其意思決定自由，即非屬本條項所謂之「強暴、脅迫」
    （最高法院85年度台非字第356號、86年度台非字第122號判
    決意旨參照）。本案被告確有未經告訴人之同意，擅自將上
    開攝影館內OLYMPUS廠牌之單眼相機二臺及鏡頭二組，趁店
    內無人之際，攜出店外。然告訴人於被告實施之際，並未在
    場，核之前開說明，告訴人意思決定之自由，並未受到妨害
    ，被告之行為，自不該當於刑法第304條規定之強制罪之構
    成要件。是以原審檢察官持上開見解，認被告行為仍成立強
    制罪，請求撤銷原審判決，於法難認允當，為無理由，應予
    駁回。
據上論結，應依刑事訴訟法第373條、第368條，判決如主文。
本案經檢察官甲○○到庭執行職務。
中　　華　　民　　國　　96　　年　　5 　　月　　1 　　日
          刑事第三庭    審判長法　官  王  增  瑜
                              法　官  廖  柏  基
                              法　官  蔡  紹  良
上列正本證明與原本無異。
不得上訴。
                              書記官  巫  丞  晏
中　　華　　民　　國　　96　　年　　5 　　月　　1 　　日
